臺灣屏東地方法院民事裁定　　　　　 110年度消債清字第25號
聲　請　人
即 債務 人　陳正忠　
代　理　人　何明諺律師
上列當事人因消費者債務清理事件聲請清算，本院裁定如下：
    主  文
聲請人陳正忠自民國110 年11月18日中午12時起開始清算程序。
命司法事務官進行本件清算程序。
    理  由
一、按債務人不能清償債務或有不能清償之虞者，得依本條例所
    定更生或清算程序，清理其債務；債務人對於金融機構負債
    務者，在聲請更生或清算前，應向最大債權金融機構請求協
    商債務清償方案，或向其住、居所地之法院或鄉、鎮、市、
    區調解委員會聲請債務清理之調解，消費者債務清理條例（
    下稱消債條例）第3 條、第151 條第1 項分別定有明文。此
    係採前置協商主義，是債務人於協商程序中，自應本於個人
    實際財產及收支狀況，依最大誠信原則，商討解決方案。如
    終究不能成立協商，於聲請更生或清算時，法院審酌上開條
    文所謂「不能清償或有不能清償之虞」，允宜綜衡債務人全
    部收支、信用及財產狀況，評估是否因負擔債務，而不能維
    持人性尊嚴之最基本生活條件，所陳報之各項支出，是否確
    屬必要性之支出，如曾有協商方案，其條件是否已無法兼顧
    個人生活之基本需求等情，為其判斷之準據。又法院開始清
    算程序之裁定，應載明其年、月、日、時，並即時發生效力
    。法院開始更生或清算程序後，得命司法事務官進行更生或
    清算程序，必要時得選任律師、會計師或其他適當之自然人
    或法人1 人為監督人或管理人，復為同條例第83條第1 項、
    第16條第1 項所明定。
二、本件聲請意旨略以：聲請人積欠債務達新臺幣（下同）1,87
    2,000 元而不能清償，雖依消債條例之規定聲請調解，惟調
    解不成立，復未經法院裁定開始更生程序或許可和解或宣告
    破產，爰向本院聲請清算等語。
三、經查：
  ㈠聲請人前於民國110 年3 月23日依消債條例第151 條第1 項
    規定，向本院聲請債務清理之調解，嗣調解未成立，聲請人
    並聲請進入清算程序，此有消費者債務清理法院前置調解聲
    請狀及本院調解筆錄在卷可稽（見本院卷第11至46、77至79
    頁），是本院自應綜合聲請人目前全部收支及財產狀況，評
    估是否已達不能維持最低生活條件，而有「不能清償債務或
    有不能清償之虞」之情形，資為本件是否准予裁定清算之準
    據。
  ㈡聲請人主張其目前任職於國興畜產股份有限公司，因受債權
    人聲請強制執行，每月薪資會遭扣押三分之一，其於110 年
    1 月至7 月間實領之薪資分別為26,189元、28,083元、26,3
    20元、28,050元、24,456元、27,408元、25,595元等情，業
    據提出107 至108 年度綜合所得稅各類所得資料清單、勞工
    保險被保險人投保資料表、本院110 年度司執字第26136 號
    扣押薪資命令及聲請人110 年1 月至7 月薪資、福利金發放
    明細等件為證（見本院卷第39至44、143 至149 頁），堪信
    為真實。惟聲請人之薪資雖有部分因遭法院執行命令扣押而
    不得處分，後續並將交由聲請強制執行之債權人收取，然經
    扣押之薪資由債權人收取後，聲請人之債務亦隨之減少，則
    此與聲請人自行處分而為清償者無異，故於計算聲請人是否
    不能清償債務或有無不能清償債務之虞時，仍應將受執行之
    部分薪資計入聲請人之每月收入。且依聲請人所提上開薪資
    明細內容，其中扣款之項目僅有「借支、自願提繳、所得稅
    、勞保費、健保費、福利金」，未載有經強制執行而扣款之
    具體數額，故本院先以聲請人前開月份之平均薪資，即每月
    26,586元（計算式：（26,189元＋28,083元＋26,320元＋28
    ,050元＋24,456元＋27,408元＋25,595元）÷7 月＝26,586
    元，元以下均四捨五入）為計算聲請人每月償債能力之基礎
    。
  ㈢按債務人必要生活費用，以最近一年衛生福利部或直轄市政
    府所公告當地區每人每月最低生活費一點二倍定之。受扶養
    者之必要生活費用，準用第一項規定計算基準數額，並依債
    務人依法應負擔扶養義務之比例認定之。消債條例第64條之
    2 第1 項、第2 項定有明文。次按債務人聲請更生或清算時
    所提財產及收入狀況說明書，其表明每月必要支出之數額，
    與本條例第64條之2 第1 項、第2 項規定之認定標準相符者
    ，毋庸記載原因、種類及提出證明文件，消債條例施行細則
    第21條之1 第3 項亦有明定。聲請人個人日常生活必要費用
    部分，審酌聲請人負債之現況，基於社會經濟活動之互賴及
    誠信，該日常生活所需費用，自應節制開支，不得有超越一
    般人最低生活標準之享受，否則反失衡平，本院參酌衛生福
    利部所公告110 年度臺灣省每人每月最低生活費用標準之1.
    2 倍為15,946元，則聲請人每月最低生活費除有特殊情形並
    有證據證明者外，自宜以前開數額為度，始得認係必要支出
    。聲請人主張其目前每月必要生活費用為15,946元，既等於
    前開數額，當無浮報之虞，且合於前開規定，應屬確實。
  ㈣另聲請人之母現年約69歲，於101 年7 月16日退保勞工保險
    後即未有再次加保之紀錄，又其於107 至109 年之所得分別
    僅有907 元、3,086 元、6,559 元，名下有不動產5 筆及汽
    車2 輛，且有中度身心障礙等情，有戶籍謄本、親屬系統表
    、勞工保險被保險人投保資料表、107 至109 年度綜合所得
    稅各類所得資料清單、全國財產稅總歸戶財產查詢清單、身
    分證影本及中華民國身心障礙證明等件可佐（見本院卷第45
    、161 至179 頁）。本院審酌前開卷證資料，認聲請人之母
    名下雖有多財產，惟前開財產於變價前尚不足以支應日常生
    活所需，而前開年度所得並非固定之收入，甚未達單月最低
    生活費之數額，故有受聲請人扶養之必要。依前揭消債條例
    所定數額計算，聲請人每月應負擔之扶養費為3,189 元（計
    算式：15,946元÷5 人＝3,189 元）。聲請人雖主張其每月
    支出之扶養費為5,000 元，惟未提出任何單據供本院審酌，
    尚難認聲請人已依消債條例第64條之2 第3 項之規定證明係
    確有必要之支出，故聲請人主張之扶養費，每月逾3,189 元
    之部分，暫不予以列計。
  ㈤從而，以聲請人每月所得扣除必要生活費用後，僅餘7,451
    元（計算式：26,586元－15,946元－3,189 元＝7,451 元）
    ，聲請人目前積欠之債務至少已達1,463,493 元，有各相對
    人民事陳報狀可憑（見本院卷第117 至136 頁），雖聲請人
    名下尚有2013年出廠、廠牌日產之汽車1 輛，然考量其出廠
    已有8 年之久，其賣價應不足以清償前開債務，是本院審酌
    聲請人之財產、信用、勞力及生活費用支出等狀況，認其客
    觀上經濟狀況已有不能清償債務情狀，而有藉助清算制度調
    整其與相對人間之權利義務關係而重建其經濟生活之必要，
    自應許聲請人得藉由清算程序清理債務。此外，本件復查無
    聲請人有消債條例第6 條第3 項、第8 條或第82條第2 項所
    定駁回清算聲請之事由存在，則聲請人聲請清算，核屬有據
    ，爰依首揭規定，應予開始清算程序，並命司法事務官進行
    本件清算程序。
四、依消債條例第11條第1 項、第16條第1 項、第83條，裁定如
    主文。
中    華    民    國   110    年    11    月    18    日
                  民事庭          法  官  潘  快
上為正本係照原本作成
本裁定不得抗告。
中    華    民    國   110    年    11    月    18    日
                                  書記官  鍾嘉芸